【裁判字號】    90,易,951
【裁判日期】    900529
【裁判案由】    竊盜等
【裁判全文】
臺灣板橋地方法院刑事判決                            九十年度易字第九五一號
    公  訴  人  臺灣板橋地方法院檢察署檢察官
    被      告  丙○○
右列被告因竊盜等案件，經檢察官提起公訴（九十年度偵字第一六九四號），本院判
決如左：
    主  文
丙○○意圖為自己不法之所有，而侵占離本人所持有之物，處罰金壹仟元，如易服勞
役，以參佰元折算壹日。又竊盜，處拘役肆拾日，如易科罰金，以參佰元折算壹日。
均緩刑貳年。
    事  實
一、丙○○於民國八十九年十一月七日凌晨十二時許，在臺北市西門町樂聲戲院內，
    拾獲乙○○所有價值新台幣（下同）三百五十元之皮包式筆記本乙本（內有筆記
    本乙本、統一發票二張及借書證乙張），明知上開皮包式筆記本係脫離本人所持
    有之物（該皮包式筆記本係乙○○於同時地遭姓名年籍不詳之人竊取），竟意圖
    為自己不法之所有，於拾獲該皮包式筆記本後，易持有為不法所有之意思，將該
    皮包式筆記本侵占入己，並將之藏放在其位於臺北縣三重市○○路○段一七○巷
    八弄十八號四樓之住處。後復另行起意，意圖為自己不法之所有，基於竊盜之犯
    意，於九十年一月七日下午一時二十九分許（起訴書誤載為一時三十分許），在
    臺北縣三重市○○路○段二五號「上新聯晴電器行重新分店」前（起訴書漏載重
    新分店，下簡稱重新分店），趁該店送貨員丁○○搬運貨物未及注意之際，徒手
    搬走丁○○置於車號ＢＭ－四八四三號自用小貨車後車廂內屬重新分店所有型號
    ＤＶ－Ｋ五二五Ａ之ＤＶＤ乙台而竊取之，得手後即遭該店店員甲○○發覺，甲○○並與該店另名店員追趕丙○○，後於同日下午一時三十分許，在上址旁之防
    火巷內逮捕丙○○，並自其手上取回遭竊取之右開ＤＶＤ乙台。丙○○於侵占離
    本人所持有之物之犯行未被有偵查犯罪權限之公務員發覺前，即主動帶同警員前
    往其上開住處查扣右揭乙○○失竊之皮包式筆記本乙本，並自行申告其犯罪事實
    而願接受裁判。
二、案經重新分店送貨員丁○○訴由臺北縣警察局三重分局報告臺灣板橋地方法院檢
    察署檢察官偵查起訴。
    理  由
一、右揭犯罪事實，業據被告丙○○於本院審理時坦承不諱（詳本院九十年五月十五
    日審判筆錄），核與告訴人丁○○於警訊中指述情節相符（詳偵查卷宗第四頁）
    ，並經證人甲○○、乙○○分別於警訊及本院調查中證述綦詳（詳偵查卷宗第五
    頁、第二二頁、本院九十年四月十日訊問筆錄），此外復有告訴人丁○○及證人
    乙○○分別出具之臺北縣警察局贓物認領保管單二紙在卷可稽（附於偵查卷宗第
    二三頁）。又被告竊取ＤＶＤ乙台之過程，並經重新分店錄影無訛，此有本院九
    十年四月二十五日勘驗筆錄及重新分店檢送之錄影帶（外放於證物袋）附卷可參
    。綜上，本件事證明確，被告犯行洵堪認定，應依法論科。
二、核被告所為，係犯刑法第三百三十七條侵占離本人所持有之物之罪及同法第三百
    二十條第一項之竊盜罪。又被告於侵占離本人所持有之物犯行未被發覺前，即主
    動帶同警員前往其上開住處查扣右揭乙○○失竊之皮包式筆記本乙本，並自行申
    告其犯罪事實，此觀諸被告之第二次警訊筆錄即可明（詳偵查卷宗第二○頁反面
    ），是被告於犯罪未發覺前自首，並接受裁判，應依刑法第六十二條前段自首之
    規定，減輕其刑。其所犯上開二罪，犯意各別，罪名互異，應分論併罰。次者刑
    法第四十一條有關易科罰金之規定，業經立法院於九十年一月四日修正通過，並
    經總統於同年月十日明令公佈，同年月十二日生效施行。觀諸上開修正後得易科
    罰金之規定「犯最重本刑為五年以下有期徒刑以下之刑之罪，而受六個月以下有
    期徒刑或拘役之宣告，因身體、教育、職業、家庭之關係或其他正當事由，執行
    顯有困難者，得以一元以上三元以下折算一日，易科罰金。但確因不執行所宣告
    之刑，難收矯正之效或難以維持法秩序者，不在此限。併合處罰之數罪，均有前
    項情形，其應執行之刑逾六月者，亦同」，較修正前同條所定「犯最重本刑為三
    年以下有期徒刑以下之刑之罪，而受六月以下有期徒刑或拘役之宣告，因身體、
    教育、職業、或定庭之關係，執行顯有困難者，得以一元以上三元以下折算一日
    ，易科罰金」之內容，顯然為有利於被告。是被告所犯，苟為最重本刑五年以下
    有期徒刑以下之罪，且受六個月以下有期徒刑或拘役之宣告，即有修正後刑法第
    四十一條規定之適用，從而依刑法第二條第一項前段之規定，本案應適用修正後
    之現行刑法第四十一條第一項前段條文之規定，諭知易科罰金之折算標準。爰審
    酌被告尚無前科，素行良好，有臺灣高等法院檢察署刑案紀錄簡覆表乙紙在卷可
    按，坦承犯行之犯後態度，侵占離本人所持有之物之性質及對原所有人回復財產
    權所生損害，併其犯罪之動機、目的、手段及其品性、生活狀況、智識程度等一
    切情狀，量處如主文所示之刑，並分別諭知易服勞役及易科罰金之折算標準。末
    查被告前未曾受有期徒刑以上刑之宣告，有卷附上開臺灣高等法院檢察署刑案紀
    錄簡覆表乙紙可按，其因一時失慮誤蹈刑章，經此偵審教訓，當知所警惕，信無
    再犯之虞，本院認其所宣告之刑以暫不執行為適當，併均諭知緩刑二年，以啟自
    新。
據上論斷，應依刑事訴訟法第二百九十九條第一項前段，刑法第二條第一項前段、第
三百三十七條、第三百二十條第一項、修正後之第四十一條第一項前段、第四十二條
第二項、第六十二條前段、第七十四條第一款，罰金罰鍰提高標準條例第一條前段、
第二條，判決如主文。
本案經檢察官黃明絹到庭執行職務。
中    華    民    國      九十        年      五      月      二十九    日
                                      臺灣板橋地方法院刑事第四庭
                                          法  官  游  秀  雯
右正本證明與原本無異。
如不服本判決，應於判決送達後十日內，向本院提出上訴狀。
                                          書記官  陳  怡  真
中    華    民    國      九十        年      五      月      二十九    日
附錄本案論罪科刑法條全文
刑法第三百二十條
意圖為自己或第三人不法之所有，而竊取他人之動產者，為竊盜罪，處五年以下有期
徒刑、拘役或五百元以下罰金。
意圖為自己或第三人不法利益，而竊佔他人之不動產者，依前項之規定處斷。
前二項之未遂犯罰之。
刑法第三百三十七條
意圖為自己或第三人不法之所有，而侵占遺失物、漂流物或其他離本人所持有之物者
，處五百元以下罰金。


司法院資訊處製作；財團法人民間司法改革基金會備份。
